臺灣高雄地方法院民事裁定
108年度消債更字第202號
聲  請  人  許玉清  
0000000000000000

上列當事人因消費者債務清理事件聲請更生，本院裁定如下：
    主  文
聲請人許玉清自民國一百零八年九月三日下午四時起開始更生程
序。
命司法事務官進行本件更生程序。
    理  由
一、本件聲請意旨略以：伊無力清償債務，曾依中華民國銀行公
    會會員辦理消費金融案件無擔保債務協商機制請求共同協商
    債務方案成立，約定自民國95年4月起，分60期，年利率0％
    ，每月清償新臺幣（下同）35,563元，然勉為償還數期後仍
    不得已毀諾，因聲請人有不能清償債務或有不能清償之虞，
    復未經法院裁定開始清算程序或宣告破產，爰依法聲請准予
    裁定更生等語。
二、按債務人不能清償債務或有不能清償之虞者，得依本條例所
    定更生或清算程序，清理其債務。債務人無擔保或無優先權
    之債務總額未逾1,200萬元者，於法院裁定開始清算程序或
    宣告破產前，得向法院聲請更生。法院開始更生程序之裁定
    ，應載明其年、月、日、時，並即時發生效力。法院裁定開
    始更生或清算程序後，得命司法事務官進行更生或清算程序
    ，必要時得選任律師、會計師或其他適當之自然人或法人一
    人為監督人或管理人。消費者債務清理條例第3條、第42條
    第1項、第45條第1項及第16條第1項分別定有明文。
三、經查：
  ㈠聲請人所主張上開事實，業據其提出財產及收入狀況說明書
    （卷第3至4頁）、債權人清冊（卷第4頁背面至第5頁背面）
    、財團法人金融聯合徵信中心前置協商專用債權人清冊（卷
    第9至10頁）、戶籍謄本（卷第11頁）、信用報告（卷第32
    頁）、財政部高雄國稅局106年及107年度綜合所得稅各類所
    得資料清單及總歸戶財產查詢清單（卷第33至35頁）、勞工
    保險被保險人投保資料表（卷第45頁）、存摺（卷第50至53
    頁）、商業保險投保資料查詢結果表（卷第59頁）等在卷可
    參。
  ㈡經核，聲請人於95年間協商成立後，繳納數期即未行繳款，
    最大債權銀行中國信託銀行於95年7月25日報送毀諾（見卷
    第23頁中國信託銀行陳報狀暨協議書等），而聲請人稱毀諾
    係因無固定收入（見卷第1頁背面），債權人中國信託銀行
    則未提出聲請人申請上開協商時曾提出之收入等相關證明，
    如依勞工保險被保險人投保資料表所示，聲請人於銀行通報
    毀諾時即95年7月投保於職業工會（見卷第45頁背面），堪
    認其工作狀況非屬固定，致無法負擔每月35,563元之還款金
    額，並無違常。是聲請人主張其於與債權銀行達成前開協商
    結論後，已因不可歸責於己之事由致履行顯有重大困難，尚
    屬可信。
  ㈢次查，聲請人於106年及107年度申報所得均為0元，名下有20
    05年出廠之福特六和汽車1部，勞工保險於96年8月31日退保
    ，另有國泰人壽保單解約金2,657元。又聲請人患有心絞痛
    、心肌梗塞經支架植入術後、心臟衰竭及糖尿病等症，前每
    月領取社會局身障生活補助3,628元至107年12月止，現無領
    取任何補助，生活支出仰賴長女給付之扶養費每月5,000元
    （聲請人尚有次女89年生，未主張扶養）等情，此有上開綜
    合所得稅各類所得資料清單、財產歸屬清單、勞工保險被保
    險人投保資料表、國泰人壽保險股份有限公司函、高雄市政
    府社會局函、診斷證明書在卷可參（卷第11頁、第33至35頁
    、第45頁、第61至62頁）。則在查無聲請人有其他收入來源
    之情形下，佐以其現無投保勞工保險，106、107年度均無申
    報所得紀錄，且已提出診斷證明書，本院即以其長女每月給
    付扶養費5,000元作為核算其現在償債能力之基礎。
  ㈣關於聲請人個人日常必要支出部分，按債務人必要生活費用
    ，以最近一年衛生福利部或直轄市政府所公告當地區每人每
    月最低生活費一點二倍定之，本條例第64條之2第1項定有明
    文。本院參酌衛福部社會司所公告108年度高雄市最低生活
    費標準為13,099元，則聲請人每月生活所必需除有特殊情形
    並有證據證明者外，自宜以此數額之1.2倍即15,719元為度
    ，始得認係必要支出。又上開最低生活費用之標準，係照當
    地近1年平均每人消費支出60％，依其基準之家庭收支調查報
    告調查表格式示有關經常性支出之調查項目，其原即包括利
    息支出、食品、衣著、房租及水費、電費、醫療保健、交通
    、娛樂、教育等基本生活需求；因聲請人居住於長女名下房
    屋，堪認聲請人客觀上應無房屋費用支出，故於計算聲請人
    個人每月必要生活費時，即應自前開已包括聲請人居住費用
    在內，扣除相當於房租支出所佔比例24.36％，俾免重複計列
    費用，而符公平之旨，則依此計算之結果，聲請人每月之必
    要生活費在不含居住費用之情形下，即應為11,890元【計算
    式：15,719－（15,719×24.36%）＝11,890】。
四、承上，聲請人顯不足以其每月5,000元之收入維持自身之基
    本生活，遑論償還債務，惟其自陳每月願還款3,000元（見
    卷第30頁），而聲請人目前負債總額為2,265,375元（參債
    權人清冊），扣除國泰人壽保險解約金2,657元，以聲請人
    自陳每月可清償3,000元計算，需約63年【計算式：（2,265
    ,375－2,657）÷3,000÷12＝62.9】始能清償完畢，應認其已不
    能清償債務。此外，聲請人無擔保或無優先權之債務總額未
    逾1,200萬元，且無本條例第6條第3項、第8條或第46條各款
    所定駁回更生聲請之事由存在，則聲請人聲請更生為有理由
    ，應予准許，爰命司法事務官進行本件更生程序。
五、依本條例第11條第1項、第45條第1項，裁定如主文。
中　　華　　民　　國　　108 　年　　9 　　月　　3 　　日
                  民事庭　法　官　賴寶合
以上正本係照原本作成。
本裁定不得抗告。
中　　華　　民　　國　　108 　年　　9 　　月　　3 　　日
                          書記官  胡美儀